【裁判字號】    95,台上,141
【裁判日期】    950112
【裁判案由】    強盜
【裁判全文】
最高法院刑事判決              九十五年度台上字第一四一號
    上  訴  人  甲○○
                        號2樓.
                        （另案在台灣新竹監獄執行中）
上列上訴人因強盜案件，不服台灣高等法院中華民國九十四年九
月二十三日第二審判決（九十四年度上訴字第一九三三號，起訴
案號：台灣桃園地方法院檢察署九十三年度偵字第一八五一二、
一八九三六號），提起上訴，本院判決如下：
    主  文
上訴駁回。
    理  由
一強盜罪部分：
按刑事訴訟法第三百七十七條規定，上訴於第三審法院，非以判
決違背法令為理由，不得為之。是提起第三審上訴，應以原判決
違背法令為理由，係屬法定要件。如果上訴理由狀並未依據卷內
訴訟資料，具體指摘原判決不適用何種法則或如何適用不當，或
所指摘原判決違法情事，顯與法律規定得為第三審上訴理由之違
法情形，不相適合時，均應認其上訴為違背法律上之程式，予以
駁回。本件上訴人甲○○上訴意旨略稱：(一)、本案並無槍枝扣案
，原判決竟諭知沒收未扣案之玩具手槍一支，已有違誤。上訴人
既無持槍枝，何能以槍枝脅迫被害人交付財物；上訴人如要脅迫
被害人，何以用塑膠袋裝著槍枝，而不以槍枝直接要脅被害人；
被害人是受上訴人之欺騙，誤認可得可觀酬勞才讓上訴人綑綁，
且借錢予上訴人買毒品施打，上訴人之行為自非強盜行為。原審
就此未詳查究明，原判決當然違背法令。(二)、案發時並非假日，
亦非道路壅塞時段，在夜間光線不良下，被害人何以用瞄即能指
出上訴人是持刀或槍，被害人葉邱福在第一審指上訴人持刀強盜
，在原審則改稱用槍強盜，足見被害人所述矛盾不可採信；又被
害人指稱上訴人之妻杜佳玲在計程車後座把玩槍枝云云，但槍枝
之子彈如已上膛，杜佳玲何敢把玩，如子彈尚未上膛，則裝在塑
膠袋內如何拉滑套將子彈上膛用以犯案，若子彈未上膛，以之攻
擊被害人，自無危險性，原判決竟認有危險性，為兇器，亦有未
當，難令人信服。(三)、上訴人如意圖強盜，不會帶剛剖腹生產未
滿二月之妻子同行，若上訴人有攜帶任何兇器即可直接強押被害
人，何需浪費二、三小時後再行強盜，顯然被害人誣陷上訴人，
原判決之認事、採證有違經驗法則。(四)、杜佳玲被查獲時係生產
後未滿二月之人，依刑事訴訟法第一百十四條第二款規定，如經
具保聲請羈押，不得駁回。但台灣桃園地方法院檢察署檢察官卻
用脅迫方式使上訴人為不實之自白後，才讓上訴人之妻交保，顯
然違法等語。
惟查證據之取捨與其證明力之判斷，以及事實有無之認定，屬事
實審法院之職權，苟其取捨、判斷與認定，並不違背論理法則及
經驗法則，即不容任意指為違法，而執為第三審適法之上訴理由
。本件原審認定上訴人甲○○有原判決所載與其妻杜佳玲共同連
續強盜被害人程鳳山、謝重飛及葉邱福財物之犯行，係以該事實
業據被害人三人分別於警詢及偵、審中指述甚詳，且有程鳳山出
具之贓物領據、程鳳山及謝重飛被劫走之行動電話通聯調閱查詢
單、行動電話手機照片、程鳳山及謝重飛被劫之金融卡相關銀行
帳戶之存摺影本與銀行函等資料在卷可稽。上訴人亦供承有與其
妻杜佳玲共同攜帶膠帶、手套及玩具手槍一支等物，先後搭乘被
害人三人之計程車，於計程車行駛途中，由乘坐於後座之杜佳玲
將玩具手槍交予坐於右前座之上訴人，上訴人並佯稱要進行槍枝
交易、要到某立法委員競選總部開槍及要綁人云云，使被害人任
由上訴人及杜佳玲以毛巾及膠帶綑綁在右前座上，至使被害人不
能抗拒再強取被害人身上之金融卡、行動電話、現金等財物，又
持金融卡至自動提款機提款等犯行。雖上訴人辯稱：伊帶玩具手
槍上車並非用以脅迫被害人，伊是施用詐術使被害人同意被綑綁
，並未使用暴力，並非強盜云云。然依上訴人及被害人所述，上
訴人及杜佳玲均係於夜間搭乘被害人之計程車，且於上車後，除
分別告知渠等要前往他處進行槍枝交易、到某立委競選總部開槍
及綁人等語外，並於車子行駛中，均由後座之杜佳玲將有使人誤
信為真槍之玩具手槍交付右前座之上訴人，欲使於夜間車內視線
不良及心裡恐懼情況下之被害人，誤認上訴人持有真槍，心生畏
懼，而任由上訴人及杜佳玲二人以毛巾矇住眼睛及以膠帶綑綁於
右前座上，上訴人及杜佳玲再於被害人無法抗拒下，強劫被害人
之財物。被害人謝重飛並指證：上訴人說依照他以前的作法是直
接就押了，今天很配合他，所以今天讓伊主動給他綁，因為伊很
怕，就給上訴人綁，綁好後，上訴人就搜伊財物等語；葉邱福亦
指稱：伊向上訴人說你要綁人是你的事，伊不要介入，上訴人不
讓伊走，後來上訴人叫伊坐到右前座，而將伊綁在座位上，再搜
伊財物等語，故上訴人雖非以強暴手段綑綁被害人，但被害人係
在恐懼而不敢反抗下，任由上訴人綑綁，上訴人再於被害人不能
反抗之情形下強劫被害人財物，自係犯強盜罪，上訴人所辯為不
可取，上訴人持用之玩具手槍，可持以攻擊他人，對他人之生命
、身體、安全具有危險性，應屬兇器等證據資料，予以綜合判斷
，認上訴人所為，係犯刑法第三百三十條第一項之攜帶兇器強盜
罪（與後述不得上訴第三審法院之刑法第三百三十九條之二第一
項之罪依牽連犯規定從一重處斷），於法定刑內量處其刑，已詳
其所憑證據及認定之理由。所為論斷，均有卷存證據資料可資
覆按。從形式上觀察，並無違背法令之情形存在。上訴意旨雖指
摘原判決違法，惟查上訴人於原審已供承犯案當時有攜帶玩具手
槍，與被害人指述情節相符，原判決依此認定上訴人犯案時有攜
帶玩具手槍，並無違證據法則。又沒收之物並不以已扣案者為限
，原判決宣告沒收上訴人所有未扣案之犯案用玩具手槍，自不違
法，上訴意旨謂原判決之沒收未扣案玩具手槍為違法云云，尚有
誤會。被害人葉邱福於第一審所稱上訴人有攜帶槍枝及持刀犯案
一節，原判決認其所指上訴人持刀部分，無證據可資證明，而不
予採信，僅採信上訴人有攜帶槍枝之指述，此為原審認事採證職
權之合法行使，尚難以葉邱福所稱上訴人有持刀部分之指述為不
可採，即謂其全部之供述均不可採。原判決係認定上訴人以玩具
手槍佯裝為真槍以使被害人以為其持有真槍而心生畏懼，並非認
定上訴人欲開槍射擊被害人，而玩具手槍為堅硬之物，可持以攻
擊被害人使人受傷，原判決認定係兇器，亦無不當。上訴人未於
上車後立即直接以玩具手槍攻擊被害人，或係恐被害人反抗而無
必勝把握，而以迂迴緩慢方式使被害人心生畏懼任其綑綁以達劫
財目的，上訴意旨謂原判決認定上訴人於上車二、三小時後再行
強盜，有違經驗法則云云，顯非適法之上訴理由。依卷內資料，
上訴人係於民國九十三年十一月二十九日檢察官初訊時即已坦承
犯行，杜佳玲於九十三年十二月七日偵訊時以口頭聲請具保停止
羈押，上訴人於同日亦以文狀為杜佳玲聲請交保，檢察官於同日
將相關資料函送台灣桃園地方法院處理，該院於同年十二月十三
日將杜佳玲責付予上訴人之父，足見上訴意旨謂檢察官脅迫上訴
人為不實之自白後，才准生產後未滿二月之杜佳玲交保云云，顯
與卷證資料不符，並非依卷內資料執為指摘之合法上訴理由。至
於其他上訴理由，均係就原審已調查及依憑證據所為認事採證職
權之合法行使，以及原判決已論列說明之事項，依憑己見，任意
指為違法，並重為事實之爭執，殊與法律規定得為第三審上訴理
由之違法情形不相適合。衡以前開說明，此部分之上訴為違背法
律上之程式，應予駁回。
二詐欺罪部分：
按刑事訴訟法第三百七十六條所列各罪之案件，經第二審判決者
，不得上訴於第三審法院，法有明文。本件上訴人所犯刑法第三
百三十九條之二第一項之罪部分，核屬刑事訴訟法第三百七十六
條第一款之案件，依首開說明，既經第二審判決，自不得上訴於
第三審法院。縱此部分與強盜罪部分有方法結果之牽連關係，為
裁判上一罪，但強盜罪部分之上訴為不合法，本院應從程序上予
以駁回，而無從為實體上判決，對於輕罪部分之此部分，亦無從
適用審判不可分原則，為實體上審判，上訴人竟復提起上訴，顯
為法所不許，應予駁回。
據上論結，應依刑事訴訟法第三百九十五條前段，判決如主文。
中    華    民    國  九十五  年    一    月   十二   日
                      最高法院刑事第九庭
                          審判長法官  陳  正  庸
                                法官  賴  忠  星
                                法官  王  居  財
                                法官  林  開  任
                                法官  林  立  華
      本件正本證明與原本無異
                                      書  記  官
中    華    民    國  九十五  年    一    月   十八   日
                                                      Ｌ


司法院資訊處製作；財團法人民間司法改革基金會備份。
